【裁判字號】    97,裁,2622
【裁判日期】    970508
【裁判案由】    眷補費
【裁判全文】
最  高  行  政  法  院  裁  定
                                     97年度裁字第02622號
上  訴  人  甲○○
被 上訴 人  國防部後備司令部
代  表  人  乙○○
上列當事人間眷補費事件，上訴人對於中華民國95年7月20日臺
北高等行政法院94年度訴字第2689號判決，提起上訴，本院裁定
如下：
    主  文
上訴駁回。
上訴審訴訟費用由上訴人負擔。
    理  由
一、按對於高等行政法院判決之上訴，非以其違背法令為理由，
    不得為之，行政訴訟法第242條定有明文。依同法第243條第
    1項規定，判決不適用法規或適用不當者，為違背法令；而
    判決有同條第2項所列各款情形之一者，為當然違背法令。
    是當事人對於高等行政法院判決上訴，如依行政訴訟法第24
    3條第1項規定，以高等行政法院判決有不適用法規或適用不
    當為理由時，其上訴狀或理由書應有具體之指摘，並揭示該
    法規之條項或其內容；若係成文法以外之法則，應揭示該法
    則之旨趣；倘為司法院解釋或本院之判例，則應揭示該判解
    之字號或其內容。上訴狀或理由書如未依此項方法表明，或
    其所表明者與上開法條規定不合時，即難認為已對高等行政
    法院判決之違背法令有具體之指摘，其上訴自難認為合法。
二、本件上訴人對於高等行政法院判決上訴，主張略以：原判決
    係以78年6月26日修正發布之「國軍在臺軍眷業務處理辦法
    」為依據，而上訴人之眷屬林秀淵自54年起具「軍眷身分」
    ，至80年2月間因上訴人辦理退伍不再具該辦法中所提當事
    人之資格，而僅具「眷屬身分」。然原判決對於上訴人眷屬
    何時起具「軍眷身分」及在具該「軍眷身分」，就當時法規
    所做「規定要求以及權利與義務」如何規定，未予查證，無
    異形同認定上訴人眷屬係在78年6月26日之後依該辦法取得
    「軍眷身分」，造成明確錯誤，顯有判決不適用法規或適用
    不當之違法。又原判決顯未就各時段在「法規修正或變更」
    下，分別對「法規修正前」原具「軍眷身分或眷屬身分」者
    ，就取得該身分下當時所應適用法規或權益加以分辨其「權
    利與義務」，而僅就現行國防部在93年1月9日以勁勢字第09
    30000417號發布之「國軍軍眷業務處理作業要點」為判決依
    據，或以國防部已廢除之「國軍在臺軍眷業務處理辦法」為
    依據，顯有判決不適用法規或適用不當之違法。又「國軍在
    臺軍眷業務處理辦法」之法規沿革，雖於91年12月30日廢止
    ，然其中並無78年所訂「…軍眷離臺出國居留國外…」之時
    間規定，亦無戶籍之設限規定，顯見上述之附加規定，係後
    續沿革下所修正加入。再者，原判決對於未將「設籍問題」
    及「留居國外時限」列為不發給眷屬身分證要項，且對於「
    國軍軍眷業務處理作業要點」中有關「設籍」、「當事人」
    「父母、配偶」三者間係以「之」字加以區隔，顯見「需要
    設籍者」，係指當事人而言，非指「父母或配偶」而言，未
    予查證，原判決顯有判決不備理由或理由矛盾之違法。另原
    判決將已退伍人員之眷屬認定係「視同軍眷或準同軍眷」，
    其結果必然造成退伍人員之眷屬享有與軍眷一樣之權益，顯
    有理由矛盾之違法。又由於「國軍軍眷業務處理辦法」未依
    行政程序法第174條之1規定修正或訂定，形成失效。且無論
    就預算之編列、軍眷權利與義務之行使規定等等，均無法源
    可資依據。國防部雖頒訂「國軍軍眷業務處理作業要點」，
    然因無法源依據，其以行政規則訂頒之「國軍軍眷業務處理
    作業要點」顯然造成不適法性等語為由。惟核其上訴理由，
    係就原審取捨證據、認定事實之職權行使，指摘其為不當，
    並就原審已論斷者，泛言未論斷，或就原審所為論斷，泛言
    其論斷矛盾，並以其主觀歧異見解任指原判決違背法令，而
    非具體表明合於不適用法規、適用法規不當、或司法院解釋
    或本院之判例，難認對該判決之如何違背法令巳有具體之指
    摘。依首開規定及說明，應認其上訴為不合法。又本件上訴
    人之母係以上訴人退休俸軍官眷屬之身分，領取本件眷補費
    ，與上訴人退伍前之規定無涉；另上訴人既主張可以續領本
    件眷補費，惟又主張被上訴人發給眷補費之依據違法，顯係
    自相矛盾，均附此敘明。
三、據上論結，本件上訴為不合法。依行政訴訟法第249條第1項
    前段、第104條、民事訴訟法第95條、第78條，裁定如主文
    。
中    華    民    國    97    年    5     月    8     日
                    最高行政法院第四庭
                        審判長法官  鍾  耀  光
                              法官  劉  介  中
                              法官  姜  仁  脩
                              法官  王  德  麟
                              法官  黃  清  光
以  上  正  本  證  明  與  原  本  無  異
中    華    民    國    97    年    5     月    8     日
                              書記官  阮  思  瑩


司法院資訊處製作；財團法人民間司法改革基金會備份。
